【裁判字號】    98,抗,224
【裁判日期】    981123
【裁判案由】    聲明異議
【裁判全文】
臺灣高等法院臺南分院民事裁定  98年度抗字第224號
抗  告  人  乙○○
            甲○○
相  對  人  丙○○
上列當事人間因確定執行費用額事件聲明異議，抗告人對於中華
民國98年8月19日臺灣嘉義地方法院裁定（98年度事聲字第38 號
）提起抗告，本院裁定如下：
    主  文
抗告駁回。
抗告程序費用新臺幣壹仟元由抗告人負擔。
    理  由
一、抗告意旨略以：
  (一)抗告人乙○○部分：以本件執行拆除之執行面積觀之，應拆
    除之土地面積僅有0.0005公頃，面積不大，亦不需為技術性
    、長期性之施工，以相對人僱有2個工人，並有小型電動拆
    除機具之輔助下，充其量僅需3天時間即可拆除，無須耗時
    長達9天之久。又原裁定仍僅著重於相對人僱工實際拆除之
    時間是否與相對人之請求相符，並以此作為認定之理由。然
    相對人僱工實際拆除之範圍是否確實已逾越原法院所指示之
    拆除範圍即「由債務人房屋最突出的點向內拆除約15公分」
    ，並未見原裁定有所審酌。而相對人僱工拆除範圍已達22公
    分之鉅，確已逾越原法院執行筆錄指示之拆除範圍，相對人
    未遵原法院執行裁示，超逾拆除執行標的物達7公分之多，
    致抗告人本可保留之薄層壁面遭全部拆除，明顯涉有侵權行
    為，就該逾越拆除範圍之必要部分以外之工資，屬於非必要
    執行費用，應由相對人自行負擔，原裁定未審酌上揭情事，
    顯有違誤。為此，爰提起本件抗告，請求廢棄原裁定云云。
  (二)抗告人甲○○部分：抗告人甲○○與另抗告人乙○○同建房
    屋所占之基地係屬自己所有，抗告人甲○○並未占用相對人
    土地，原法院所指示之拆除範圍即「由債務人房屋最突出的
    點向內拆除約15公分」亦與其無關。為此，爰提起本件抗告
    ，請求廢棄原裁定云云。
二、按強制執行之費用，以必要部分為限，由債務人負擔，執行
    法院得命債權人代為預納；債權人因強制執行而支出之費用
    ，得求償於債務人者，得準用民事訴訟法第91條之規定，向
    執行法院聲請確定其數額，強制執行法第28條、第29條第1
    項分別定有明文。
三、經查：
  (一)本件相對人以其與抗告人等間拆屋交地執行事件，業經原法
    院97年度執字第31796號執行終結為由，於民國（下同）98
    年4月3日依上揭規定檢具原法院自行收納款項統一收據1紙
    、地政規費徵收聯單3紙、收據2紙、估價單5紙、拆除照片
    17張等為證，向原法院聲請確定執行費用額，原法院以98年
    度司執聲字第7號裁定計算相對人因本件執行共支出執行費
    新臺幣（下同）1,484元、測量及土地界標工本費530元、複
    丈費及建物測量費4,000元、執行旅費750元、甲○○部分拆
    除及清運費2萬4,000元、乙○○部分拆除及清運費4萬5,000
    元，確定抗告人等應負擔之執行費用額各為4萬6,353元及2
    萬9,411元，並經本院依職權調取原法院98年度司執聲字第7
    號執行卷宗核閱無訛，堪認相對人確已支出上開費用。是原
    法院依相對人之聲請，裁定確定本件強制執行費用額各為4
    萬6,353元及2萬9,411元，於法核無不合。
  (二)抗告人乙○○雖以本件執行標的物所占土地面積範圍及拆除
    結果並非艱鉅，充其量僅需3天時間即可拆除，無須耗時長
    達9天之久云云。惟查，本件拆除之地點係位於相對人及抗
    告人乙○○所有房屋間之防火巷，空間狹小無法以大型機具
    進行拆除，僅得以人工持小型電動機具或手動工具進行拆除
    作業，業經證人峰祺於原法院證述綦詳（見原法院98年度
    事聲字第38號卷第22頁），又抗告人乙○○於原法院審理中
    亦自承其於施工期間每日至場觀看施工狀況，工人每天均有
    上工，實際上拆除9天等語（見原法院98年度事聲字第38號
    卷第20-21頁），則本件拆除抗告人乙○○侵占部分之工作
    天數為9天尚屬合理，相對人所支出該部分費用自屬必要費
    用。
  (三)又抗告人乙○○以相對人無視原法院裁定之執行範圍，超逾
    拆除標的物長達7公分之多，導致損害其權益；且實際上抗
    告人本可保留之所有建物1、2樓薄層壁面遭全部拆除，與證
    人峰祺所稱「一樓部分全部拆除，二樓部分有修一部分」
    等語並不相符云云。抗告人甲○○亦主張其並未占用相對人
    土地，原法院所指示之拆除範圍即「由債務人房屋最突出的
    點向內拆除約15公分」與其無關等語。惟按原法院依相對人
    之聲請，確定執行費用者，僅在審究相對人所開列之費用項
    目，是否為執行費用之範圍？已否提出證據證明？然後確定
    抗告人應賠償相對人之執行費用數額為若干而已。是本件相
    對人拆除標的物是否逾越原法院執行筆錄指示之拆除範圍，
    而應負損害賠償責任，及抗告人甲○○是否占用相對人之土
    地，乃屬實體上問題，如有爭執，抗告人儘可另行起訴解決
    ，究非本件確定執行費用事件所得審認。原法院駁回抗告人
    等之聲明異議，理由雖有不同，惟結論並無二致，仍應予以
    維持；抗告人等抗告意旨仍執前詞，指摘原裁定不當，聲明
    廢棄，非有理由，應予駁回。
四、據上論結，本件抗告為無理由，依強制執行法第30條之1、
    民事訴訟法第495條之1第1項、第449條第2項、第1項、第95
    條、第78條、第85條第1項前段，裁定如主文。
中    華    民    國    98    年    11    月    23    日
                  民事第三庭    審判長法  官  蘇清恭
                                      法  官  張世展
                                      法  官  蘇重信
上為正本係照原本作成。
不得再抗告。
中    華    民    國    98    年    11    月    23    日
                                      書記官  陳嘉琍


司法院資訊處製作；財團法人民間司法改革基金會備份。
